【裁判字號】    95,破抗,15
【裁判日期】    950308
【裁判案由】    宣告破產
【裁判全文】
臺灣高等法院民事裁定                  95年度破抗字第15號
抗告人  甲○○
上列抗告人因聲請宣告破產事件，對於中華民國九十五年二月九
日台灣台北地方法院九十五年度破字第一０號所為裁定，提起抗
告，本院裁定如下：
    主      文
抗告駁回。
抗告程序費用由抗告人負擔。
    理      由
一、原裁定意旨略以：「本件依聲請人（本件抗告人）所陳，其
    雖對諸金融機構負有信用貸款、信用卡、現金卡等債務達三
    百五十萬元，惟聲請人為四十七年出生，正值壯年，其九十
    三年度所得有十九萬八千元，名下並有坐落台北市○○區○
    ○段四小段七九一號土地（聲請人應有部分八分之一）及門
    牌號碼台北市○○街四十巷十七號房屋（聲請人應有部分二
    分之一），價值二百一十萬六千三百六十元，復有浪漫典雅
    企業有限公司投資一百萬元、瑋恩工程有限公司投資一百萬
    元及詠慶營造股份有限公司投資二百萬元，有本院查詢聲請
    人之稅務電子閘門財產所得調件明細表及聲請人提出之土地
    及建物登記謄本、不動產估價報告書可稽，則聲請人所有財
    產價值六百三十萬四千三百六十元，且勞動基準法所定強制
    退休年餘六十歲止，聲請人尚得工作十二年，衡諸聲請人之
    財產及能力，應足堪清償所負債務。依前開說明，聲請人聲
    請宣告破產即無理由，應予駁回。」等語。
二、抗告意旨略以：「(一)抗告人之年收入，顯然不足清償債務之
    利息。(二)原法院依據「稅務電子閘門」查詢之資料，並不正
    確。(三)原法院認為抗告人仍有十二年之時間可以工作、有能
    力清償債務……云云。惟查，抗告人已屬中年，且無一技之
    長，經商失敗後，找工作亦不順利。雖把握偶而有之工作機
    會，但每月收入均未達二萬元以下，根本無力清償債務，就
    連債務所衍生之利息，即無力負擔。」等語。
三、按「債務人不能清償債務者，依本法所規定和解或破產程序
    ，清理其債務。」、「債務人停止支付者，推定其為不能清
    償。」、「破產，對債務人不能清償債務者宣告之，除另有
    規定外，得因債權人或債務人之聲請宣告之。」破產法第一
    條、第五十七條、第五十八條第一項定有明文。所謂停止支
    付，係指債務人對於債權人表示不能支付一般金錢債務意旨
    之行為而言，債務人雖給付遲延，惟倘有其他事實證據足以
    證明確有清償債務之能力時，即難認有宣告破產之原因。再
    債務人之財產價值，是否足堪清償其債務，不僅以不動產之
    有無及其價值為認定之依據，債務人是否尚有其他財產或信
    用、能力，自應併予調查審認。查抗告人雖於本院提出浪漫
    典雅企業有限公司、瑋恩工程有限公司元及詠慶營造股份有
    限公司之股權登記及轉讓證明資料，以資證明抗告人已將上
    開公司之持股予以轉讓，並謂原裁定據稅務電子閘門查詢之
    資料，並不正確，而使原裁定所誤認云云。惟原裁定係參酌
    當時所調取之稅務電子閘門財產查詢資料所作成，而抗告人
    所提股權登記及轉讓證明資料，均在原法院裁定之後，原法
    院依當時所調取之證據為裁判，無所謂誤認可言。再者，縱
    抗告人已轉讓上開公司之持股，然就一般交易狀況，對之仍
    應有相當對價；而抗告人於本院就股權轉讓對價之流向並未
    加以釋明，故應認為該對價仍可作為清償其所積欠債務之用
    。至於抗告人所謂：年收入，顯然不足清償債務之利息云云
    ，惟按債務如有應繳交利息者，於先、同時繳付本金後，債
    務本息相對下降。抗告人如以所轉讓股權之價金清償本金，
    其債務利息自會相對下降。且抗告人既於四十七年出生，正
    值壯年，其薪資仍有調升可能，是以抗告人始終以每年應繳
    利息至少１２﹪以上，並以每年收入十九萬八千元為標準，
    計算上已有疑義。何況，抗告人現仍有收入，且其名下並有
    坐落台北市○○街四十巷十七號房、地，市價當在二百一十
    萬六千三百六十元，有土地及建物登記謄本、不動估價報告
    書附卷可稽。則抗告人之資產、信用，當在其負債之上。抗
    告人如現時以其他途徑與為債權人之金融業者進行清償債務
    之協商，亦仍有成立協商之可能。職是，本院衡諸抗告人之
    財產及能力，認仍應足堪清償所負債務。抗告意旨並不可採
    。
四、綜上所述，抗告人於本院就股權轉讓對價之流向，並未加以
    釋明，應認為該對價仍可作為清償其所積欠債務之用。就抗
    告人之財產及能力，認仍應足堪清償所負債務。原法院駁回
    抗告人宣告破產之聲請，於法並無不合，抗告人仍執前詞，
    指摘原裁定不當，為無理由，應予駁回。
五、據上論結，本件抗告為無理由，爰裁定如主文。
中    華    民    國    95    年    3     月    8     日
                  民事第三庭  審判長法  官  林敬修
                                    法  官  劉勝吉
                                    法  官  藍文祥
正本係照原本作成。
本裁定除以適用法規顯有錯誤為理由，並經本院許可外，不得再
抗告。如提起再抗告，應於收受後10日內委任律師為訴訟代理人
向本院提出再抗告狀。並繳納再抗告費新台幣１千元。
中    華    民    國    95    年    3     月    8     日
                                    書記官  顧倪淑貞


司法院資訊處製作；財團法人民間司法改革基金會備份。
